臺灣雲林地方法院民事判決　八十九年度訴字第六六一號
　　原　　　告　　未○○
　　　　　　　　　丁○○○
　　　　　　　　　庚○○
　　訴訟代理人　　辰○○
　　原　　　告　　戊○○
　　　　　　　　　巳○○
　　　　　　　　　寅○○
　　　　　　　　　丑○○
　　　　　　　　　卯○○
　　　　　　　　　亥○○
　　　　　　　　　辛○○
　　　　　　　　　午○○
　　　　　　　　　己○○
　　　　　　　　　子○○
　　　　　　　　　申○○
　　　　　　　　　戌○○
　　　　　　　　　壬○○
　　　　　　　　　癸○○
　　　　　　　　　酉○○
　　右十五人共同　辰○○
　　被　　　告　　丙○○
　　　　　　　　　甲○○
　　　　　　　　　乙○○
右當事人間請求第三人異議之訴事件，本院判決如左：
    主    文
原告之訴駁回。
訴訟費用由原告負擔。
    事    實
甲、原告方面：
  一、聲明：台灣雲林地方法院八十九年度執字第四一四二號拆屋還地強制執行事件
      　　　，就原告與被告等人公同共有坐落雲林縣口湖鄉○○段九八六之四地號
　　　　　　土地如台灣高等法院台南分院八十七年度上字第四七七號判決附圖所示
　　　　　　斜線部分面積二○‧五二平方公尺及同段九八六之一一地號土地如附圖
　　　　　　所示斜線部分面積八三‧五四九二平方公尺，共計一○四‧○六九二平
　　　　　　方公尺土地上之建物即門牌雲林縣口湖鄉○○村○○路一四號房屋所為
　　　　　　之強制執行程序應予撤銷。
  二、陳述：
    （一）坐落雲林縣口湖鄉○○段九八六之四地號土地如附圖所示斜線部分面積二
          ○‧五二平方公尺及同段九八六之一一地號土地如附圖所示斜線部分面積
          八三‧五四九二平方公尺，共計一○四‧○六九二平方公尺土地上之建物
          即門牌雲林縣口湖鄉○○村○○路一四號房屋為原告等先祖黃進海所建，
          上開建物並未辦理建物第一次登記，於黃進海死亡後即屬其全體繼承人所
          公同共有。
    （二）系爭建物前面為二層樓鐵皮房屋，係黃進海於日據時期所建築。後面則為
          三層樓鋼筋混凝土房屋，為黃進海之妻黃吳伴於民國（下同）六十八年間
          所主持興建。
  三、證據：提出戶籍謄本、繼承系統表、房屋稅籍證明書為證，並請求訊問證人黃
      　　　杏、蔡清杉。
乙、被告方面：
  一、聲明：如主文所示。
  二、陳述：
    （一）原告所提編號0000000000房屋稅籍證明書之建物係二十年所建
          築，且為木造房屋。而被告所提拆屋還地訴訟之標的則為己○○於民國六
          十八年所建，稅籍編號為00000000000。
    （二）己○○於前案拆屋還地訴訟中已明白表示口湖鄉○○段九八六之四地號及
          同段九八六之一一地號土地上之建物均為其所建築。原告主張系爭建物為
          黃進海所建並不實在。
    （三）原告稱系爭建物原始建造人為黃進海云云，惟黃進海於三十八年四月二十
          二十死亡，系爭房屋稅籍起課日為六十九年，故系爭建物非黃進海所建自
          明。
    （四）己○○於八十四年損害賠償訴訟中謂系爭坐落雲林縣口湖鄉○○路一四號
          房屋係其所建築，於前案拆屋還地訴訟中亦為如此之主張，故系爭建物確
          為己○○所有無誤。
  三、證據：提出房屋稅籍證明書、台灣高等法院台南分院八十五年度上易字第七號
      、八十七年度上字第四七七號民事判決、台灣雲林地方法院檢察署八十三年偵
　      字第三一三六號訊問筆錄、照片為證。
丙、本院依職權調閱本院八十四年度訴字第三一四號損害賠償卷宗、八十六年度訴字
    第二九七號拆屋還地卷宗，並向雲林縣稅捐稽徵處調閱相關房屋稅籍紀錄表。
    理    由
一、按起訴狀送達後，原告不得將原訴變更或追加他訴，但該訴訟標的對於數人必須
    合一確定時，追加其原非當事人之人為當事人者，不在此限，民事訴訟法第二百
    五十五條第一項第五款定有明文。經查，本件起訴當時之原告僅有未○○、丁○
    ○○、庚○○三名，惟渠等既主張黃進海為系爭建物之原始建造人，則該建物應
    屬黃進海之全體繼承人所公同共有。本件訴訟標的既對於黃進海之全體繼承人必
    須合一確定，原告嗣追加戊○○、巳○○、寅○○、丑○○、卯○○、亥○○、
    辛○○、午○○、己○○、子○○、申○○、戌○○、壬○○、癸○○、酉○○
    為原告，參諸首揭規定，其訴之追加應予准許，合先敘明。
二、本件原告起訴主張：台灣雲林地方法院八十九年度執字第四一四二號強制執行事
    件所執行之系爭未保存登記建物前面部分係其等先祖黃進海所興建，後面部分則
    為黃吳伴所興建，渠等均為黃進海、黃吳伴之繼承人，依法為所有權人，爰依強
    制執行法第十五條之規定，提起第三人異議之訴等語。被告則以：黃進海於三十
    八年四月二十二十死亡，系爭房屋稅籍起課日為六十九年，故系爭建物非黃進海
    所建自明，又己○○於八十四年損害賠償訴訟中謂系爭坐落雲林縣口湖鄉○○路
    一四號房屋係其所建築，於前案拆屋還地訴訟中亦為如此之主張，故系爭建物確
　　為己○○所有無誤等語，資為抗辯。
三、按「第三人就執行標的物有足以排除強制執行之權利者，得於強制執行程序終結
    前，向執行法院對債權人提起異議之訴，強制執行法第十五條定有明文。又按該
    條文所謂就執行標的物有足以排除強制執行之權利者，係指對於執行標的物有所
    有權、典權、留置權、質權存在情形之一者而言。本件原告主張其為系爭未保存
    登記建物所有權人之事實，為被告所否認，並以前揭等語置辯，是本件所應審究
    者厥為：系爭建物之原始建造人是否為原告之被繼承人黃進海、黃吳伴？經查：
    （一）系爭建物前面部分為二層樓鋼架鐵皮屋（即附圖所示序號一之部分），後
          面部分則為三層樓鋼筋混凝土樓房（即如附圖所示序號二之部分），此為
          原告陳述明確，並有台灣高等法院台南分院八十七年度訴字第四七七號民
          事判決暨其所附之八十六年七月三十一日北港地政事務所土地複丈成果圖
          、被告所提照片在卷可稽。
    （二）原告主張如附圖所示序號一之二層樓鋼架鐵皮屋為黃進海原始出資建造一
          節，固與證人黃杏九十年三月二十二日之證詞相符，惟黃杏與原告等有親
          戚關係，關係密切，且其所述證詞亦與其配偶己○○於八十六年十月九日
          本院八十六年度訴字第二九七號及八十七年十一月十日台灣高等法院台南
          分院八十七年度上字第四七七號拆屋還地訴訟中所提答辯狀稱「坐落雲林
          縣口湖鄉○○段九八六之四號及同段九八六之一一號土地上如測量圖所示
          由被告（指己○○本人）建屋使用之房屋‧‧」等語有悖。本院斟酌上情
          ，認其證詞尚難據為有利原告事實之認定。再者，如附圖所示序號一之二
          層樓鋼架鐵皮屋原係竹木結構造建物，嗣於八十二、三年間由辰○○改建
          為現狀，有雲林縣稅捐稽徵處北港分處九十年四月四日雲稅北二字第九○
          ○○三○五三號函檢附之六四普查頁號一○三房屋稅籍紀錄表在卷為憑，
          並為原告所是承（見九十一年三月十二日筆錄），該建物之結構既已由原
          先之竹木改變為鋼架鐵皮屋頂，於社會交易觀念上已失其本來之狀態，該
          竹木建物自因標的物滅失，而致所有權歸於消滅。故原告主張如附圖所示
          序號一之二層樓鋼架鐵皮屋為黃進海原始出資建造一節，不足採信。
    （三）原告另稱如附圖所示序號二之三層樓鋼筋混凝土樓房為黃進海之妻黃吳伴
          原始出資建造云云，固經證人蔡清杉到庭證述「黃吳伴我認識，她有找我
          蓋過房子，是蓋在現在住的後面，是磚造的房子，已蓋有二十年，工錢是
          跟黃吳伴拿的」等附和原告說辭之語（見九十年七月十七日筆錄）。然查
          ：該建物本為二層樓，後再搭蓋為三層樓已據證人黃杏證述明確。又黃再
          旺於八十四年間因附圖所示序號二之三層樓鋼筋混凝土樓房遭被告甲○○
          毀損，遂對之提起損害賠償訴訟，此為原告所是承（見九十一年三月十二
          日筆錄），並經本院調閱本院八十四年度訴字第三一四號損害賠償卷宗查
          核無訛。於該案件中證人之父蔡益證述「原告（指己○○）所住的房子是
          我與我兒子蔡清杉為他蓋的，是二樓」等語（見八十四年十二月一日筆錄
          ），與證人蔡清杉前揭證詞顯相違背，自難憑其證詞遽認原告所述為真實
          。
    （四）原告雖提出房屋稅籍證明書欲證明其等為系爭未保存登記建物之所有權人
          ，惟房屋稅應由何人繳納，僅是稅捐單位對於國家稅收的行政管理，並非
          意謂房屋稅的納稅義務人即是房屋所有人，而房屋稅之納稅義務人依房屋
          稅條例第四條規定除房屋所有權人外，尚包括現住人、使用人、管理人及
          承租人，是渠等謂其係課稅義務人自為建物所有權人云云，自屬速斷。況
          該房屋稅籍證明書係依照房屋稅籍紀錄表所移列，並非依據建物實際出資
          興建人核定，與所有權認定無關，亦為稅籍證明書備註欄第一項所明示。
　　　　　是原告以其為系爭未保存登記建物之納稅義務人為由，主張其為系爭未保
　　　　　存登記建物之所有權人，亦無理由。
四、綜上所述，原告既不能證明系爭未保存登記建物是由被繼承人黃進海、黃吳伴雇
    工興建，則其等主張對系爭未保存登記建物有所有權，為不足採。從而，其依據
    強制執行法第十五條規定，請求撤銷本院八十九年度執字第四一四二號強制執行
    事件，就坐落雲林縣口湖鄉○○段九八六之四地號土地如附圖所示斜線部分面積
    二○‧五二平方公尺及同段九八六之一一地號土地如附圖所示斜線部分面積八三
    ‧五四九二平方公尺，共計一○四‧○六九二平方公尺土地上之建物即門牌雲林
    縣口湖鄉○○村○○路一四號房屋所為之強制執行程序，即屬無據，應予駁回。
五、據上論結，本件原告之訴為無理由，依民事訴訟法第七十八條，判決如主文。
中　　　華　　　民　　　國　　九十一　　年　　　三　　　月　　二十二　　日
                                臺灣雲林地方法院民事第一庭
~B法　　　官　鍾貴堯
右正本證明與原本無異。
如對本判決上訴，須於判決送達後廿日內向本院提出上訴狀。
中　　　華　　　民　　　國　　九十一　　年　　　三　　　月　　二十二　　日
~B法院書記官　蔡春榮
